臺灣高雄地方法院民事判決　　　　　　　99年度訴字第1397號
原　　　告　李仁魯
訴訟代理人　陳里己律師
　　　　　　楊啟志律師
　　　　　　陳勁宇律師
被　　　告　吳建雄
　　　　　　林錦線
共　　　同
訴訟代理人　林玉芬律師
　　　　　　李宏文律師
上列當事人間請求清償債務事件，本院於民國100 年3 月4 日言
詞辯論終結，判決如下：
    主    文
原告之訴及假執行之聲請均駁回。
訴訟費用新台幣萬肆仟捌佰肆拾壹元由原告負擔。
    事實及理由
一、原告主張：被告吳建雄於民國93年11月起，以其與配偶即被
    告林錦線有資金需求為由，陸續向原告借款新臺幣（下同）
    4,500,000 元，再由被告吳建雄以股東往來之方式借貸給訴
    外人雅威數位股份有限公司（下稱雅威公司），作為發放雅
    威公司員工之資金，而被告於收受原告交付之上開借款後，
    林錦線即開立如附表所示之支票6 紙予原告收執，原告當時
    曾質疑何以支票之發票人均為雅威公司，被告乃表示因其等
    無支票，並允諾將於票載發票日內清償款項，原告乃不疑有
    他。事後，被告陸續於94年3 月間、同年8 月間及11月4 日
    ，分別償還500,000 元、500,000 元及250,000 元，原告並
    同時返還附表編號1 、4 、5 之支票3 紙，然被告就剩餘之
    325 萬元債務竟拒不清償。而按，吳建雄因資金需求而向原
    告借貸，且林錦線並向原告保證若吳建雄無法償還款項時，
    其願負清償責任，足見被告2 人為上開借貸之連帶債務人，
    自應負連帶清償責任，爰依消費借貸及連帶債務提起本訴。
    並聲明：(一)被告應連帶給付原告3,250,000 元，及自起訴狀
    繕本送達翌日即99年4 月1 日起至清償日止，按年利率5%計
    算之利息。(二)願供擔保，請准宣告假執行。
二、被告則以：被告並未向原告借貸4,500,000 元，實係雅威公
    司向原告所借，吳建雄僅居中與原告接洽辦理相關事宜，附
    表所示之支票6 紙及清償之字據均係雅威公司所出具，且原
    告前對被告提出偽造文書等刑事告訴，經臺灣高雄地方法院
    檢察署（下稱高雄地檢署）以97年偵字第12804 號、台灣高
    等法院高雄分院檢察署97年度上聲議字第982 號為不起訴處
    分確定，該處分書亦記載原告曾融資4,500,000 元予AVXING
    ING.公司（開曼雅威公司）及其子公司雅威公司以發放員工
    薪資等語，足證原告並非借款給被告等語，資為抗辯，並聲
    明：(一)原告之訴駁回；(二)如受不利判決，願供擔保，請准宣
    告免為假執行。
三、兩造不爭執事項（見本院卷第160頁）：
  (一)林錦線曾將發票人均為雅威公司，面額共4,500,000 元，如
    附表所示之支票6 紙交付原告，有支票6 紙在卷可稽（見本
    院卷第37-38 頁）。
  (二)原告確曾陸續交付4,500,000 元之款項予林錦線。
  (三)原告已於94年3 月、8 月、11月，分別受償500,000 元、50
    0,000 元及250,000 元。
四、兩造於審理中協商之爭點為：兩造間有無成立借貸關係？若
    有，是否成立連帶債務關係？茲敘述得心證之理由如下：
  (一)按當事人主張有利於己之事實，就其事實有舉證之責任，民
    事訴訟法第277 條定有明文。次按主張法律關係存在之當事
    人，僅須就該法律關係發生所須具備之特別要件，負舉證之
    責任，至於他造主張有利於己之事實，應由他造舉證證明；
    最高法院48年台上字第887 號判例意旨可資參照。又按「消
    費借貸，為要物契約，須以金錢或其他代替物之交付為構成
    要件，如對於交付之事實有爭執，自應由主張已交付之貸與
    人負舉證責任，此觀民法第474 條之規定自明」、「當事人
    主張有金錢借貸關係存在，須就其發生所須具備之特別要件
    即金錢之交付及借貸意思表示互相一致負舉證之責任，若僅
    證明有金錢之交付，未證明借貸意思表示互相一致者，尚不
    能認為有金錢借貸關係存在」（最高法院79年度台上字第27
    22號、81年度台上字第2372號判決要旨參照）。質言之，主
    張法律關係存在之當事人，須就該法律關係發生所須具備之
    特別要件，負舉證之責任；又消費借貸法律關係之成立，須
    具備：(1)借貸意思表示相互一致、(2)交付借貸物等特別要件
    。本件原告主張兩造間有金錢借貸關係存在，此為被告所否
    認，依上說明，自應由原告就金錢之交付及借貸合意，負舉
    證之責。
  (二)查，原告主張被告2 人持以向其陸續借款4,500,000 元，所
    交付如附表所示之支票6 紙，其發票人均為雅威公司乙節，
    為兩造所不爭執，再參原告所提出之清償字據，係記載：「
    茲向李仁魯先生收回雅威數位股份有限公司支票乙張。金額
    伍拾萬元正。今先付貳拾伍萬元正，於日後再付餘款貳拾伍
    萬元。特此為憑。支票號碼CG0000000 （即附表編號6 支票
    ）」等語，其上並有雅威公司及其法定代理人陳志聰之印文
    （見本院卷第12頁）之事實，暨原告出借之4,500,000 元均
    匯入雅威公司帳戶，或用以支付雅威公司營運費用等情，有
    原告不爭執為真正之借款明細表、轉帳傳票及相關匯款資料
    可佐（見本院卷第87頁、高雄地檢96年度他字第9697號卷第
    104 至133 頁），足見本件不論用以借款所開立之支票，或
    借得款項後之用途流向，抑或日後清償部分欠款取回票據時
    所出具之字據，名義上主體均為雅威公司，則衡諸一般社會
    常情，被告辯稱：原告所稱4,500,000 元借款債務，本係存
    在原告與雅威公司之間，即非無憑。
  (三)次查，原告先後於96年1 月29日、同年11月26日向高雄地檢
    署提出告訴，指稱林錦線（雅威公司監察人）及陳志聰「侵
    占」其借予AVXINGING.公司（開曼雅威公司）及雅威公司用
    以發放員工薪資之4,500,000 元，其刑事告訴狀內容為：「
    告訴人（即原告）曾融資450 萬元給AVXINGING.公司及其子
    公司- 雅威公司發放員工薪資，惟竟未見該公司於股東會議
    中提出報告追認，而相較於另一位股東林鑫，同樣融資200
    萬元給該公司發放員工薪資，則經該公司於股東會議提出報
    告追認，有該公司94年3 月30日股東會議紀錄乙份可佐，蓋
    同樣融資給該公司，何以股東林鑫部分，有於股東會議提出
    報告追認，獨告訴人部部未見該公司提出股東會議報告追認
    …益見被告等（即林錦線及陳志聰）顯涉有侵吞上揭450 萬
    元之侵占罪嫌…」等語（見高雄地檢署95偵30426 號卷第10
    -11 頁、96年度他字第9397號卷第2-3 頁），足見原告明知
    4,500,000 元係借予雅威公司，而非借予被告，蓋若謂上開
    4,500,000 元借款，係原告借予被告個人使用，則該借款未
    於雅威公司股東會中提列為公司借款，自屬當然，原告又豈
    有執此為由，進而對林錦線及陳志聰提出侵占告訴之理? 益
    徵原告主張係借款予被告2 人云云，難予採信。
  (四)又原告固前於95年7 月18日具狀向高雄地檢署對被告2 人及
    陳志聰提出詐欺刑事告訴時，於告訴狀指稱：「沒多久吳博
    士（即吳建雄）告訴我說他有資金缺口，需要我在外面幫他
    籌資金，…基於他的拜託及信任他本人，所以從93年11月10
    日起向親友等人陸續共借調新台幣450 萬給吳博士…」等語
    （見高雄地檢署95年度他字第5774號卷第2 至3 頁），於此
    ，原告似主張係將4,500,000 元借予吳建雄個人。然原告旋
    於95年10月1 日在高雄市政府警察局新興分局接受詢問時，
    改稱：伊向太太的大哥陳清榮借得2,000,000 元，加上伊本
    人拿出2,500,000 元，合計4,500,000 萬元投資，…因為（
    雅威）公司缺欠資金，伊係以（雅威）公司營運長名義向陳
    清榮借貸；…所以吳建雄叫伊不要去開股東會，因為吳建雄
    是以（雅威）公司名義向伊借錢，他怕我在會議上會宣佈伊
    為（雅威）公司的營運長等語（見同上卷第58頁、第62頁）
    ，而明確指稱吳建雄係以雅威公司名義向其借款，益見原告
    主張吳建雄係以其個人名義借款，並非可採。
  (五)另參酌原告自承吳建雄為雅威公司之母公司AVXINGING.公司
    （開曼雅威公司）之董事長，並受其委託擔任雅威公司營運
    長（見高雄地檢署95年度他字第5774號卷第2 頁），及吳建
    雄為雅威公司之實際負責人（見本院卷第117 頁）等語以觀
    ，足見原告早已明知吳建雄實為有權代表雅威公司對外借款
    之人，益足佐證被告抗辯：吳建雄係代表雅威公司向原告借
    款等語，即非無可能。再者，縱認吳建雄代表雅威公司向原
    告借款4,500,000 元，係無權代理之行為，然此無權代理借
    款行為，亦經證人即雅威公司法定代理人陳志聰到庭承認在
    卷（見本院卷第92頁），益徵原告主張之4,500,000 元消費
    借貸關係（現餘3,250,000 元未清償），係存在於其與雅威
    公司之間，而非存在於兩造間。何況原告前以雅威公司（另
    亦將吳建雄及林錦線列為債務人）積欠3,250,000 元為由，
    聲請本院發支付命令，經本院於98年12月31日核發98年度司
    促字第56908 號支付命令等情，亦經本院調取該案卷宗查閱
    屬實，則原告若認其係將款項借予被告2 人，則其又豈有將
    雅威公司併列為債務人之必要? 益徵原告主張借貸關係係存
    在於兩造間，並非可採。此外，原告主張林錦線向其保證若
    吳建雄無法償還款項時，其願負清償責任，足見林錦線為前
    開4,500,000 元債務之連帶保證人云云，然此為林錦線所否
    認，而原告迄言詞辯論終結前，並未提出其他積極事證供本
    院調查審認，自難單憑原告之陳述，即認林錦線應負連帶清
    償之責。
  (六)至雅威公司內部轉帳傳票，就前開4,500,000 元款項之入帳
    ，雖均記載為「向DR WU 借入款」、「向DR WU 借款」等項
    目（見本院卷第55-61 頁），然此部分之記載，與附表所示
    支票6 紙、清償字據，均係以雅威公司名義為之，並不相符
    ，亦與原告於前案中自承係借款予雅威公司等語，顯有歧異
    ，是尚難憑前開轉帳傳票之記載，即逕認原告係借款予被告
    2 人。末者，林錦線為雅威公司監察人，有公司變更登記表
    1 份在卷可憑（見高雄地檢署96年度他字第9397號卷第86頁
    ），而其前於高雄地檢署偵查中就原告主張之借款4,500,00
    0 元之用途及流向，陳稱：有收到4,500,000 元，是雅威公
    司的帳號，該筆錢是要發給雅威公司員工的薪資，…有經手
    4,500,000 元，伊是請雅威公司會計何小姐存入（雅威公司
    ）高雄銀行楠梓分行等語（見高雄地檢署96年度他字第9397
    號卷第18 -19頁），足見林錦線於該次偵查程序中，明確指
    稱該筆4,500,000 元款項係存入雅威公司名下帳戶，且係用
    於雅威公司員工薪資之發放，則其於檢察官詢問：「是否承
    認有欠告訴人（即原告）的錢? 」，而答稱：「有」（見高
    雄地檢署96年度他字第9397號卷第19頁）等語，應係基於其
    身為雅威公司監察人身分，表示就其職務所知悉雅威公司尚
    積欠原告款項之意。此徵諸前開偵查筆錄，林錦線均未提及
    係以其與吳建雄以個人名義向原告借款4,500,000 元，又豈
    會忽然自承個人積欠原告款項之理? 益見原告執林錦線上開
    回答內容，即主張林錦線承認其個人積欠原告款項云云，難
    認可採。
五、從而，原告依消費借貸及連帶債務提起本訴。並請求被告連
    帶給付原告3,250,000 元，及自起訴狀繕本送達翌日起至清
    償日止，按年利率5%計算之利息，為無理由，應予駁回。而
    原告之訴既經駁回，假執行之聲請即失所附麗，應併予駁回
    。
六、本件事證已臻明確，兩造其餘之攻擊防禦方法及舉證，經本
    院審酌後，認均不足以影響本判決之結果，毋庸一一論列，
    併此敘明。
七、本件係原告全部敗訴，其繳納之第一審訴訟費用即裁判費33
    ,175元及證人旅費1,666 元，共計34,841元，應由原告負擔
    。
八、據上論結：原告之訴為無理由，依民事訴訟第78條、第87條
    第1 項，判決如主文。
中    華    民    國  100     年    3     月    18    日
                  民事第五庭  法  官  李育信
以上正本係照原本作成。
如不服本判決，應於送達後20日內，向本院提出上訴狀並表明上
訴理由，如於本判決送達前提起上訴者，應於判決送達後10日內
補提上訴理由書（須附繕本）。
中    華    民    國  100     年    3     月    18    日
                              書記官  陳孟琳
附表
┌──┬────┬───────┬─────┬─────┐
│編號│發票日  │面額（新臺幣）│支票號碼  │發票人    │
├──┼────┼───────┼─────┼─────┤
│1   │93.12.10│500,000元     │CG0000000 │雅威數位股│
│    │        │              │          │份有限公司│
├──┼────┼───────┼─────┼─────┤
│2   │93.12.15│1,000,000元   │CG0000000 │同上      │
├──┼────┼───────┼─────┼─────┤
│3   │94.01.01│1,000,000元   │CG0000000 │同上      │
├──┼────┼───────┼─────┼─────┤
│4   │94.01.01│500,000元     │CG0000000 │同上      │
├──┼────┼───────┼─────┼─────┤
│5   │94.02.28│500,000元     │CG0000000 │同上      │
├──┼────┼───────┼─────┼─────┤
│6   │94.02.28│1,000,000元   │CG0000000 │同上      │
└──┴────┴───────┴─────┴─────┘